臺灣臺中地方法院臺中簡易庭小額民事判決
110年度中小字第3177號
原      告  王毓麒  


被      告  萬靜寧  


上列當事人間請求損害賠償事件，經本院於民國110年9月17日言
詞辯論終結，判決如下：
    主    文
一、被告應給付原告新臺幣4,600元，及自民國110年9月2日起至
    清償日止，按年息百分之5計算之利息。
二、原告其餘之訴駁回。
三、訴訟費用新臺幣1,000元，其中新臺幣500元由被告負擔，餘
    新臺幣500元由原告負擔。
四、本判決原告勝訴部分得假執行。
    事 實 及 理 由
一、原告主張：原告於民國110年3月15日下午5時50分左右，於
    臺中市福科路340巷及永福路118巷口附近，原告牽2犬散步
    返家途中，正常行走於路上，並無任何向被告飼養之柴犬有
    挑釁、叫囂甚至攻擊之行為，當時被告於一旁，然其飼養之
    柴犬牽繩並無固定，亦無戴上口罩，便無預警從其機車處，
    衝向原告所牽之系爭傑克羅素犬撕咬，造成原告之系爭傑克
    羅斯犬後腿及臀部被嚴重咬傷，緊急送醫治療後方轉危為安
    ，支出醫療費用新臺幣（下同）4,800元、交通費用510元，
    又原告因愛犬受傷，身心痛苦異常，併請求20,000元精神慰
    撫金，應由被告負賠償責任。爰依民法第184條第1項、第19
    5條第1項前段提起本件訴訟，請求被告賠償上揭支出之費用
    及精神慰撫金。並聲明：被告應給付原告25,310元，及自起
    訴狀繕本送達翌日起至清償日止，按年息5 ％計算之利息。
二、被告則以：被告於上揭時地乘載飼養之家犬甫停好機車當下
    ，本人確定已握緊並牽好管控好狗繩之際，然原告牽著系爭
    傑克羅素犬及另一隻狗走來，原告明知前方有狗，然原告卻
    沒有管控好手中的牽繩長度，任由系爭傑克羅素犬與本人飼
    養之柴犬接觸，在雙方犬隻接觸之剎那間，本人也迅速於第
    一時間立刻做出制止動作，本人已做到飼主應注意該注意之
    各項注意事項。而中華民國律、法均未有任何規定，在正常
    情形下「犬隻陪同飼主散步時必須全程配戴口罩」，且系爭
    傑克羅素犬當時也沒有配戴口罩，反而是原告卻沒有善盡主
    人應注意事項，沒有管控好手中的牽繩長度任由系爭傑克羅
    素犬與本人飼養之柴犬接觸，故被告僅同意支付原告110年3
    月15日之當日1/2醫療費用2,300元，表示慰問之意。並聲明
    ：原告之訴駁回。
三、得心證之理由
  ㈠原告主張被告之柴犬於上開時、地咬傷原告之系爭傑克羅斯
    犬，造成原告之系爭傑克羅斯犬後腿及臀部被咬傷之事實，
    業據提出監視器錄影光碟、照片、佳群動物醫院動物診斷證
    明書及醫療單據等件為證（見本院卷第27-39頁），而被告
    對於原告主張之事實，於本院言詞辯論期日時並未爭執，視
    同自認。原告此部分主張之事實，自堪信為真實。惟被告抗
    辯原告明知前方有狗，卻沒有管控好手中的牽繩長度，任由
    系爭傑克羅素犬與被告飼養之柴犬接觸，原告亦有未善盡飼
    主應注意事項云云。然查，依原告所附監視錄影光碟畫面，
    原告牽其系爭傑克羅斯犬正常行走於人行道上，未向被告或
    被告飼養之柴犬有何挑釁、叫囂或攻擊行為，然被告之柴犬
    即突然從機車中衝出攻擊原告之系爭傑克羅斯犬，且原告自
    始至末均未鬆開手中牽繩，反倒係被告未將牽繩繫好任由其
    柴犬脫離被告控制，衝出挑釁、叫囂原告之系爭傑克羅素犬
    ，而被告於見其柴犬攻擊原告之犬隻後，方匆匆從機車處出
    來將其柴犬拉回，顯見原告之系爭傑克羅斯犬遭被告之柴犬
    咬傷，係因被告之柴犬所挑釁、攻擊行為所致，原告未有未
    善盡飼主應注意事項之情事，是被告抗辯原告沒有管控好手
    中的牽繩長度有未善盡飼主應注意事項云云，不足採信。
　㈡按因故意或過失，不法侵害他人之權利者，負損害賠償責任
    。動物加損害於他人者，由其占有人負損害賠償責任。但依
    動物之種類及性質已為相當注意之管束，或縱為相當注意之
    管束而仍不免發生損害者，不在此限。民法第184條第1項前
    段、第190條第1項定有明文。是以，立法上就動物占有人侵
    害責任，係採中間責任原則，即先行推定動物占有人有過失
    ，若其抗辯免除損害賠償責任，則須依動物種類、性質，就
    其已盡相當管束，或縱經相當管束亦不免發生損害等節，負
    舉證責任。原告之狗既遭被告之狗咬傷，致支出醫療費用，
    原告自得請求損害賠償。惟原告主張其狗遭被告之狗咬傷，
    共支付醫療費用4,800元等語，然據原告所提出之佳群動物
    醫院收費明細表（見本院卷第35頁），金額係4,600元，並
    非4,800元，是原告主張支出醫療費用4,600元部分，經本院
    核閱屬實，屬合理及必要之費用無訛；其餘請求，原告並未
    舉證證明，自難信為真實，是原告在4,600元範圍之請求為
    有理由，應予准許；逾此範圍之請求，即屬無據，不應准許
    。　　　　　
  ㈢又所謂有損害之發生，係指須受有實際發生之損害，否則即
    無損害賠償請求可言，且其損害賠償之標準，亦應以被害人
    實際所受損害如何，以定其數額之多寡（最高法院18年上字
    第2170號、19年上字第2316號判例要旨參照）。原告固主張
    其傑克羅素犬遭被告之柴犬咬傷就醫往返動物醫院，共支出
    交通費用510元，惟原告所提出之證明僅係大都會計程車之
    計程車試算車資網頁截圖及其自書之明細（見本院卷第37頁
    ），然此並非實際搭乘計程車之車資單據，而從該網頁截圖
    畫面亦無從得知係何時搭乘、搭乘次數、搭乘何車輛等，故
    無法據此認定原告有實際支出交通費用510元，是原告主張
    受有交通費用510元之損失，自難信為真實，原告此部分之
    請求，顯乏所據，不應准許。
  ㈣再按不法侵害他人之身體、健康、名譽、自由、信用、隱私
    、貞操，或不法侵害其他人格法益而情節重大者，被害人雖
    非財產上之損害，亦得請求賠償相當之金額。上開規定，於
    不法侵害他人基於父、母、子、女或配偶關係之身分法益而
    情節重大者，準用之，民法第195條第1項、第3項分別定有
    明文。原告係因其傑克羅素犬遭受被告之柴犬咬傷，乃屬原
    告之財產權受到侵害，並非其個人之身體、健康、名譽、自
    由、信用、隱私、貞操，或其他人格法益而情節重大受到侵
    害，且亦非侵害原告基於父、母、子、女或配偶關係之身分
    法益而情節重大之情形，是原告請求精神慰撫金2萬元，於
    法無據。
　㈤末按給付有確定期限者，債務人自期限屆滿時起，負遲延責
    任；給付無確定期限者，債務人於債權人得請求給付時，經
    其催告而未為給付，自受催告時起，負遲延責任。其經債權
    人起訴而送達訴狀，或依督促程序送達支付命令，或為其他
    相類之行為者，與催告有同一之效力，民法第229 條第1 項
    、第2 項分別定有明文。又按遲延之債務，以支付金錢為標
    的者，債權人得請求依法定利率計算之遲延利息。但約定利
    率較高者，仍從其約定利率；應付利息之債務，其利率未經
    約定，亦無法律可據者，週年利率為百分之5，民法第233條
    第1 項、第203 條亦分別明定。查原告對被告之侵權行為損
    害賠償債權，核屬無確定期限之給付，既經原告提起本件民
    事訴訟，且起訴狀繕本於110年9月1日合法送達被告（見本
    院卷第57頁），則原告請求被告自起訴狀繕本送達被告之翌
    日即110年9月2日起至清償日止，按週年利率百分之5 計算
    之遲延利息，核無不合，應予准許。
　㈥綜上所述，原告依上開規定，請求被告給付4,600元，及自11
    0年9月2日起至清償日止，按年息百分之5計算之利息，為有
    理由，應予准許。逾此部分之請求，則屬無據，應予駁回。
四、本件事證已臻明確，兩造其餘攻擊防禦方法及所舉證據，經
    審酌結果，與本件判決結論均無影響，爰不一一論述，附此
    敘明。
五、本件原告勝訴部分，係適用小額訴訟程序而為被告敗訴之判
    決，依民事訴訟法第436 條之20規定，應依職權宣告假執行
    行。
六、依民事訴訟法第436 條之19第1 項、第79條規定，本件訴訟
    費用額確定為1,000 元，應由兩造依其勝敗之比例分擔，命
    由被告負擔500元，餘由原告負擔。 
中　　華　　民　　國　　110 　年　　10　　月　　 5　　日
                     臺灣臺中地方法院臺中簡易庭
                                  法　官　張清洲
以上為正本係照原本作成。
如不服本判決，應於送達後廿日內，以判決違背法令為理由，向
本院提出上訴狀並表明上訴理由（上訴理由應表明一、原判決所
違背之法令及其具體內容；二、依訴訟資料可認為原判決有違背
法令之具體事實），如於本判決宣示後送達前提起上訴者，應於
判決送達後廿日內補提上訴理由書（須附繕本）。
中　　華　　民　　國　　110 　年　　10　　月　　 5　　日
                                  書記官  何惠文